臺灣臺南地方法院民事判決
                                     109年度訴字第1470號
原      告  楊林翠碧
訴訟代理人  蘇淑珍律師
            謝菖澤律師
被      告  賴勝凱  

訴訟代理人  鄭渼蓁律師
            王佩心律師
            陳敬于律師
上列當事人間請求給付代墊款事件，本院於民國109 年10月26日
言詞辯論終結，判決如下：
    主      文
原告之訴及假執行之聲請均駁回。
訴訟費用由原告負擔。
    事實及理由
一、原告主張：
  ㈠原告為訴外人楊靜紋之母，楊靜紋於民國92年9 月20日與被
    告結婚，嗣於109 年3 月9 日離婚，原告於107 年7 月30日
    、同年11月5 日、108 年5 月31日分別匯款新臺幣（下同）
    960,000 元、290,000 元、746,000 元，共計1,996,000 元
    （下稱系爭款項）至楊靜紋所有臺南鹽埕郵局帳戶（帳號00
    000000000000號，下爭系爭帳戶），再由楊靜紋以轉帳方式
    繳納被告於107 年間購買臺南市南區「世界好美麗」Ab1 棟
    1 樓房地（下稱系爭房地）之頭期款，爰依委任、消費借貸
    及無因管理之法律關係為選擇合併，請求法院擇一判決被告
    給付原告1,996,000 元。
  ㈡被告於結婚時向原告借款300,000 元，以清償就學貸款及汽
    車貸款，原告已於109 年7 月間委託楊靜紋向被告催討，卻
    未獲置理，爰依消費借貸之法律關係，請求被告給付原告30
    0,000 元。
  ㈢聲明：被告應給付原告1,996,000 元，及自起訴狀繕本送達
    翌日起至清償日止，按週年利率5%計算之利息；被告應給付
    原告300,000 元，及自起訴狀繕本送達翌日起至清償日止，
    按週年利率5%計算之利息；願供擔保，請准宣告假執行。
二、被告則以：原告並未舉證證明兩造間有委任、消費借貸或無
    因管理之法律關係存在等語資為抗辯，並聲明：原告之訴及
    假執行之聲請均駁回；如受不利判決，願供擔保，請准宣告
    免為假執行。
三、本院得心證之理由：
  ㈠關於1,996,000 元部分：
  ⒈按當事人主張有利於己之事實者，就其事實有舉證之責任，
    民事訴訟法第277 條前段定有明文。復按稱委任者，謂當事
    人約定，一方委託他方處理事務，他方允為處理之契約；稱
    消費借貸者，謂當事人一方移轉金錢或其他代替物之所有權
    於他方，而約定他方以種類、品質、數量相同之物返還之契
    約；未受委任，並無義務，而為他人管理事務者，其管理應
    依本人明示或可得推知之意思，以有利於本人之方法為之；
    管理事務，利於本人，並不違反本人明示或可得推知之意思
    者，管理人為本人支出必要或有益之費用，或負擔債務，或
    受損害時，得請求本人償還其費用及自支出時起之利息，或
    清償其所負擔之債務，或賠償其損害，民法第528 條、第47
    4 條第1 項、第172 條、第176 條第1 項分別定有明文。而
    委任為債權契約之一種，仍須當事人就一方委託他方處理事
    務，他方允為處理等契約必要之點，互有合致之意思表示，
    該項契約始能成立（最高法院108 年台上字第1699號判決意
    旨參照）。又當事人主張有金錢借貸關係存在，須就其發生
    所須具備之特別要件即金錢之交付及借貸意思表示互相一致
    負舉證之責任，若僅證明有金錢之交付，未證明借貸意思表
    示互相一致者，尚不能認為有金錢借貸關係存在（最高法院
    81年度台上字第2372號判決意旨參照）。所謂無因管理，應
    以未受委任，並無義務，而為他人管理事務為要件，而「為
    他人」管理事務，係指管理人認識其所管理之事務係他人事
    務，並欲使管理事務所生之利益歸屬於該他人而言。本件原
    告主張其將系爭款項匯至系爭帳戶，再由楊靜紋以轉帳方式
    繳納系爭房地之頭期款，係基於兩造間委任、消費借貸及無
    因管理之法律關係所為等情，既為被告所否認，依上開說明
    ，即應由原告負舉證之責任。
  ⒉原告雖提出楊靜紋與被告間通訊軟體LINE對話記錄（見補字
    卷第17頁），並舉證人楊靜紋、楊靜芬為證，惟查；
  ⑴觀諸該對話記錄，楊靜紋稱「我媽要你還2 佰30萬」、被告
    稱「我媽也要你還娶妳的聘金跟尿布金跟保險繳去的錢」等
    內容，可知被告並未有承認積欠原告債務之意思，至多僅為
    楊靜紋、被告有代彼此母親向對方催討債務之意思，尚難遽
    認兩造間就系爭款項確實有委任、消費借貸或無因管理之法
    律關係存在。
  ⑵證人楊靜紋於本院審理時證稱：被告要伊跟原告借錢買房子
    ，原告為了借錢給伊，始於107 年7 月30日、同年11月5 日
    、108 年5 月31日將系爭款項匯至系爭帳戶，再由伊將系爭
    款項轉匯至建設公司要求之帳戶。因為係被告要伊開口借錢
    ，原告借錢給伊後，伊再把錢給被告，借款人是被告，方才
    伊說原告借錢給伊始將系爭款項匯至系爭帳戶部分，係伊說
    錯了等語（見本院卷第132 頁至第139 頁），與證人楊靜芬
    於本院審理時證稱：伊為原告之女、楊靜紋之妹，原告跟伊
    說楊靜紋他們家要買房子，被告要楊靜紋打電話給原告借錢
    ，原告才把系爭款項匯至系爭帳戶，伊不知道原告係要借錢
    給楊靜紋或被告，抑或借款給楊靜紋與被告；一開始以為楊
    靜紋、被告要一起買房子，後來房子登記在被告名下，所以
    推回去說是被告要借錢買房子，楊靜紋跟原告借得系爭款項
    後，再交予被告讓被告去買房子，實際上使用系爭款項者為
    被告等語（見本院卷第140 頁至第143 頁）對照觀之，可知
    證人楊靜紋與被告在婚姻關係存續期間，為購買系爭房地，
    被告指示證人楊靜紋向原告借款，並將借得款項用以繳納系
    爭房地價金。而證人楊靜芬對於原告將系爭款項匯至系爭帳
    戶時，所認知之借款人究竟為證人楊靜紋、被告，抑或證人
    楊靜紋及被告，並不清楚，其係以系爭房地嗣登記為被告所
    有之事實，反推系爭款項係原告借予被告。然系爭房地為何
    人所有，與消費借貸關係存在原告與何人之間無涉，自難以
    系爭房地嗣登記為被告所有之事實，即遽認原告將系爭款項
    匯至系爭帳戶時，係基於與被告間之消費借貸關係所為。
  ⑶此外，原告復未提出其他證據足以證明被告有委任原告繳納
    系爭房地價金、兩造間就系爭款項有借貸意思表示互相一致
    ，原告基於消費借貸關係而有交付系爭款項予被告，以及其
    係為「被告」管理事務等事實，難認已盡舉證之責。故原告
    主張兩造間成立委任、消費借貸及無因管理之法律關係，不
    足採信。
  ㈡關於300,000 元部分：
  ⒈本件原告主張被告於結婚時向其借款300,000 元，以清償就
    學貸款及汽車貸款，既為被告所否認，依上開說明，原告對
    於兩造間就上開款項有借貸意思表示互相一致及借款交付之
    事實，即應負舉證之責任。
  ⒉原告固提出前述楊靜紋與被告間通訊軟體LINE對話記錄（見
    補字卷第17頁），欲證明被告未否認有向原告借款之事實，
    然該對話記錄無從認定兩造間確實有消費借貸之法律關係存
    在乙節，已如前述。
  ⒊至證人楊靜紋於本院審理時證稱：婚前被告向原告借款300,0
    00 元償還就學貸款跟車貸，伊沒有親自看到原告拿錢給被
    告，借款事宜係原告跟伊說的，因為伊與被告離婚，要請被
    告還錢等語（見本院卷第134 頁、第138 頁），可知證人楊
    靜紋是聽聞原告轉述始知悉兩造間有上開消費借貸關係，並
    未實際參與借款過程，自難以證人楊靜紋上開證述內容為有
    利於原告之認定。
  ⒋此外，原告復未提出其他證據足以證明兩造間就300,000 元
    有借貸意思表示互相一致，原告基於消費借貸關係有交付30
    0,000 元予被告之事實，難認已盡舉證之責。故原告主張兩
    造間成立消費借貸關係，顯無可採。
四、綜上所述，原告依委任、消費借貸及無因管理之法律關係為
    選擇合併，請求被告給付1,996,000 元，及自起訴狀繕本送
    達翌日起至清償日止，按週年利率5%計算之利息、依消費借
    貸之法律關係，請求被告給付300,000 元，及自起訴狀繕本
    送達翌日起至清償日止，按週年利率5%計算之利息，均為無
    理由，不應准許。又原告之訴既經駁回，其假執行之聲請亦
    失所附麗，應併予駁回。
五、本件事證已臻明確，兩造其餘攻擊防禦方法及所提證據，經
    本院斟酌後，認為與本件判決結果不生影響，爰不予逐一論
    列，附此敘明。
六、訴訟費用負擔之依據：民事訴訟法第78條。
中    華    民    國  109     年    11    月    11    日
                  民事第一庭    法    官  王鍾湄
以上正本係照原本作成。
如對本判決上訴，須於判決送達後20日內向本院提出上訴狀。
如委任律師提起上訴者，應一併繳納上訴審裁判費。
中    華    民    國  109     年    11    月    11    日
                                書 記 官  曾怡嘉